行　政　法　院　判　決　　　　　　　　　　　　　八十七年度判字第二一二六號
　　原　　　告　甲○○
　　被　　　告　苗栗縣稅捐稽徵處
右當事人間因土地稅法事件，原告不服財政部中華民國八十七年三月九日台財訴字第
八七二一八○九二三號再訴願決定，提起行政訴訟。本院判決如左︰
　　主  文
原告之訴駁回。
　　事  實
緣原告於民國七十八年七月二十四日向江淋貴以買賣名義取得坐落苗栗縣後龍鎮○○
段一六一、一六二地號土地，申請准依農業發展條例第二十七條規定免徵土地增值稅
計新台幣（以下同）二二七、九一三元在案。嗣被告派員會同農林、地政機關人員分
別於八十四年十月六日、同年十一月十四日及八十五年五月二十四日實地勘查結果，
系爭地號土地已作營業使用，其不繼續耕作面積超過原免徵土地增值稅土地面積五分
之一，遂依土地稅法第五十五條之二規定，處以原免徵土地增值稅額二倍罰鍰四五五
、八○○元（計至百元止）。原告不服，循序提起復查、訴願及再訴願，均遭駁回，
遂向本院提起行政訴訟。茲摘兩造訴辯意旨如次：
原告起訴意旨略謂︰一、原處分機關堅稱該上述地號土地，未依法令變更為非農業用
地使用，指為已未從事農業生產利用，並作營業使用，且不耕作面積超過原免徵土地
增值稅之五分之一，是以處以原免徵土地增值稅額二倍之罰鍰。二、然該上述地號土
地，並未從事非農業生產利用，仍從事農業生產，耕作利用，其大部分種植蔬菜水
，其上有掤者，則從事有機蔬菜及水耕蔬菜之種植，蓋多樣化及高附加價值農業經營
，應為政府近年提倡並大力宣導之農業改良措施，原告據此觀點，積極配合從事高經
濟價值農業生產，將原耕作水稻利用之土地，改為上述之高價值農作物之生產利用，
並無非法變更使用之事實存在。而，其間有掤者，蓋為農業設施，或為農舍，乃農業
生產器具堆置之必要，種苗、肥料之適當儲藏所，或農人遮風蔽雨之短暫歇息所，上
述利用面積僅占有掤者不到三分之一，大部分則作有機蔬菜及水耕蔬菜之生產利用，
是以不耕作，從事農業生產利用，並無超過五分之一之規定。基於上述理由，提起行
政訴訟等語。
被告答辯意旨略謂︰按「農業用地在依法作農業使用時，移轉與自行耕作之農民繼續
耕作者，免徵土地增值稅。」「依第三十九條之二第一項取得之農業用地，取得者於
完成移轉登記後，有左列不繼續耕作情形之一者，處以原免徵土地增值稅額二倍之罰
鍰，其金額不得少於取得時申報移轉現值百分之二：一．．．三非依法令變更為非農
業用地使用。」為行為時土地稅法第三十九條之二第一項及第五十五條之二第一項所
明定。本件原告所有系爭土地原經申請依土地稅法第三十九條之二第一項規定，免徵
土地增值稅在案，嗣被告派員會同農業、地政機關人員實地勘查結果，該地號土地有
非依法令變更為非農業用地使用情事（供作營業使用，營業商號名稱：龍春花園農場
），且不繼續耕作面積超過原免徵土地增值稅土地面積之五分之一。取有勘查記錄、
當時現場拍攝照片、竹南地政事務所土地複丈成果圖等附可稽，違章事證極為明確
，被告依首揭規定處以原免徵土地增值稅額二倍之罰鍰，應屬適法。請駁回原告之訴
等語。
　　理  由
按「農業用地在依法作農業使用時，移轉與自行耕作之農民繼續耕作者，免徵土地增
值稅。」「依第三十九條之二第一項取得之農業用地，取得者於完成移轉登記後，有
左列不繼續耕作情形之一者，處以原免徵土地增值稅額二倍之罰鍰，其金額不得少於
取得時申報移轉現值百分之二：一．．．三非依法令變更為非農業用地使用。」為行
為時土地稅法第三十九條之二第一項及第五十五條之二第一項所明定。本件原告所有
系爭土地原經申請依土地稅法第三十九條之二第一項規定，免徵土地增值稅在案，嗣
被告派員會同農業、地政機關人員實地勘查結果，該地號土地有非依法令變更為非農
業用地使用情事（供作營業使用，營業商號名稱：龍春花園農場），且不繼續耕作面
積超過原免徵土地增值稅土地面積之五分之一。取有勘查記錄、當時現場拍攝照片、
竹南地政事務所土地複丈成果圖等附可稽，違章事證極為明確，被告依首揭規定處
以原免徵土地增值稅額二倍之罰鍰，應屬適法。原告訴稱，系爭土地大部分種植蔬菜
水果，並未從事非農業生產利用。其上有棚者，則從事有機蔬菜及水耕蔬菜之種植，
又其間有棚者為農舍，乃農業生產器具堆置、種苗、肥料儲藏所及農人遮風避雨歇息
處所，且利用僅占有棚者不到三分之一，大部分則作有機蔬菜及水耕蔬菜之生產利用
，是不耕作從事農業生產使用之面積並無超過五分之一云云。惟查本件系爭地號土地
上設有龍春花園農場作營業使用，為原告所是認，亦經會同農業、地政機關實地勘查
屬實。且其實際作營業使用面積辦公室、警衛室六○○‧七五平方公尺，涼亭區二六
三‧三五平方公尺、停車場七一八‧八二平方公尺、警衛室一○六‧四七平方公尺、
卡拉ＯＫ區七八三‧○九平方公尺，原告不能舉證證明其非事實。是本件作營業使用
之面積占原免徵土地增值稅土地面積五、二三三平方公尺之百分之四十七點三五，已
超過每宗土地原免徵土地增值稅土地面積五分之一，自無土地稅法第五十五條之二第
二項規定之適用。原告主張，系爭農地上有棚者乃從事有機蔬菜及水耕蔬菜之種植，
或為農舍，是不耕作從事農業生產使用之面積並無超過原免徵土地增值稅土地面積之
五分之一云云，核與事實不合，並無足採。綜上所述，本件原處分並無違誤，一再訴
願決定遞予維持亦無不合，均應予維持。原告起訴意旨難謂有理由，應予駁回。
據上論結，本件原告之訴為無理由，爰依行政訴訟法第二十六條後段，判決如主文。
中    華    民    國     八十七      年      十      月     二十九      日
                    行 政 法 院 第 二 庭
                                審 判 長 評  事      陳  石  獅
                                         評  事      徐  樹  海
                                         評  事      彭  鳳  至
                                         評  事      黃  合  文
                                         評  事      林  茂  權
右  正  本  證  明  與  原  本  無  異
                                         法院書記官  王  福  瀛
中    華    民    國     八十七      年      十      月      三十       日
